【裁判字號】    99,上易,631
【裁判日期】    990929
【裁判案由】    損害賠償
【裁判全文】
臺灣高等法院民事判決                 99年度上易字第631號
上  訴  人  乙○○
被上訴人    甲○○
上列當事人間損害賠償事件，上訴人對於中華民國99年4月22日
臺灣桃園地方法院99年度訴字第386號第一審判決提起上訴，本
院於99年9月15日言詞辯論終結，判決如下：
    主  文
原判決關於命上訴人給付及其假執行之宣告，暨該訴訟費用部分
均廢棄。
前開廢棄部分，被上訴人在第一審之訴及假執行之聲請均駁回。
廢棄改判部分第一、二審訴訟費用由被上訴人負擔。
    事實及理由
一、被上訴人主張：伊與原審共同被告楊寶珠原為好友，素有金
    錢來往且利息均如期支付，詎民國95年間因經商不順、遭朋
    友拖累、週轉不靈、房屋遭拍賣，因而積欠楊寶珠約新台幣
    （下同）45萬元。伊為求東山再起，於95年7月5日另向親友
    借得30萬元承租位於桃園縣中壢市○○○路○段111號經營京
    華園餐廳，一心想賺錢以償還借款。詎於95年8月8日晚間10
    時許左右，原審共同被告楊寶珠率同其子即上訴人乙○○及
    數位不認識之男子至伊餐廳討債，上訴人乙○○更基於傷害
    人身體之犯意，持拖鞋毆打並以腳踹伊，致伊受有頭部挫傷
    併頭皮瘀傷、胸部挫瘀傷、右上臂瘀傷及右小腿瘀傷等傷害
    ，又另基於恐嚇之犯意，對伊嚇稱：「錢沒還店就不用開了
    」之加害其財產之事，致伊聽聞後心生畏懼而危害於安全。
    上訴人乙○○並於翌日（即95年8月9日）凌晨聯絡訴外人羅
    家俊及真實姓名年籍不詳綽號「芭樂」之成年男子共4、5人
    前往京華園餐廳壯大聲勢，又共同基於剝奪人行動自由之犯
    意聯絡，由上訴人乙○○、羅家俊、「芭樂」等人強行將伊
    押上車，前往位於桃園火車站附近之凱悅KTV，在606號包廂
    內接續前揭強制之故意，以脅迫之方式逼迫伊簽發面額合計
    48萬元之本票12紙，至該日凌晨2時許始准伊返家。伊因上
    訴人等之傷害、恐嚇、妨害自由行為，身心俱疲尋短被救，
    並因此罹患憂鬱症，無法經營餐廳，致投資遭他人侵吞，血
    本無歸，伊所受心理痛苦實難言喻，爰依侵權行為法律關係
    ，訴請上訴人及原審共同被告楊寶珠連帶賠償伊精神慰撫金
    30萬元及自起訴狀繕本送達翌日起至清償日止按年息5%計算
    之利息。
    原審判決上訴人應給付被上訴人30萬元及自99年2月6日起至
    清償日止按年息5%計算之利息，並駁回被上訴人對原審共同
    被告楊寶珠之請求。被上訴人就其敗訴部分未表不服，已告
    確定。其於本院答辯聲明：上訴駁回。
二、上訴人則以：本件侵權行為發生時間為95年8月8日至同年月
    9日，被上訴人至遲應於97年8月9日請求賠償，然被上訴人
    所提本件民事訴訟，係於99年3月10日始經原法院刑事庭函
    轉民事庭，顯逾2年時效期間。再者，本件係肇因於被上訴
    人欠款不還，造成伊父母口角，伊卻為此遭法院判刑、賠償
    ，實不甚合理等語，資為抗辯。其上訴聲明：(1)原判決不利
    於上訴人部分廢棄。(2)前開廢棄部分，被上訴人在第一審之
    訴及假執行之聲請均駁回。
三、查上訴人因被上訴人向其母楊寶珠借貸45萬元遲未清償，對
    被上訴人心生不滿，竟於95年8月8日晚間10時許左右，與其
    母楊寶珠、女友趙晨羽共同前往被上訴人所經營設於桃園縣
    中壢市○○○路○段111號之京華園餐廳，質問被上訴人關於
    積欠其母借款之事，於被上訴人表示仍無力償還後，上訴人
    竟不顧其母楊寶珠等人之制止，基於傷害人身體之犯意，持
    拖鞋毆打並以腳踹被上訴人，致其受有頭部挫傷併頭皮瘀傷
    、胸部挫瘀傷、右上臂瘀傷及右小腿瘀傷等傷害。又另基於
    恐嚇之犯意，對被上訴人嚇稱：「錢沒還店就不用開了」之
    加害其財產之事，致其聽聞後心生畏懼而危害於安全，旋上
    訴人於翌日（即95年8月9日）凌晨另聯絡其友人羅家俊及真
    實姓名年籍不詳綽號「芭樂」之成年男子共4、5人前往京華
    園餐廳壯大聲勢，又共同基於剝奪人行動自由之犯意聯絡，
    由上訴人、羅家俊、「芭樂」（未經檢察官起訴）等人強行
    將被上訴人押上車，並由上訴人駕駛其所有之自小客車，前
    往設於桃園火車站附近之凱悅ＫＴＶ，在606號包廂內接續
    前揭強制之故意，以脅迫之方式逼迫被上訴人簽發面額合計
    48萬元之12張本票，至該日凌晨2時許始各自返家，嗣因被
    上訴人報警處理而循線查獲。上訴人因上開犯行經臺灣桃園
    地方法院98年度簡字第280號刑事判決判處應執行有期徒刑6
    月確定在案。此為兩造所不爭執，並經本院調閱前開刑事卷
    宗查明無訛。
四、按因侵權行為所生之損害賠償請求權，自請求權人知有損害
    及賠償義務人時起，二年間不行使而消滅。民法第197條第1
    項前段定有明文。又關於侵權行為損害賠償請求權之消滅時
    效，應以請求權人實際知悉損害及賠償義務人時起算，非以
    知悉賠償義務人因侵權行為所構成之犯罪行為經檢察官起訴
    或法院判決有罪為準（參照最高法院72年台上字第738號判
    例意旨、61年度第4次民事庭庭長會議決議（四）及82年度
    台上字第251號裁判）。
五、被上訴人主張上訴人於前揭時地為本件侵權行為，致其精神
    受有重大痛苦，爰請求上訴人給付精神慰撫金30萬元及加計
    法定遲延利息云云。上訴人就其曾對被上訴人為上開侵權行
    為乙節固不爭執，惟辯稱本件請求權已罹於時效等語。承前
    述，上訴人係於95年8月8日至95年8月9日對被上訴人為本件
    傷害、恐嚇及妨害自由犯行，且被上訴人於受害當時即知悉
    侵權行為人為上訴人，則其遲至99年1月26日始提起本件訴
    訟（見原審卷第5頁），顯逾2年時效期間。上訴人為時效抗
    辯，拒絕給付，即有理由。被上訴人雖謂上訴人係於98年12
    月31日經臺灣桃園地方法院判決有罪，而伊一直認為須先處
    理刑事程序，故待刑事判決後始提起本件訴訟云云，然揆諸
    前揭說明，本件侵權行為時效之起算並不以上訴人受刑事追
    訴及審判為必要，是被上訴人前開主張，容有誤會，委無足
    採。
六、從而，被上訴人依侵權行為法律關係請求上訴人給付30萬元
    及自99年2月6日起至清償日止按年息5%計算之利息，洵屬無
    據，不應准許。其就該部分所為假執行之聲請亦失所附麗，
    應併予駁回。原審就此部分判命上訴人給付，並為假執行之
    宣告，尚有未洽。上訴意旨指摘原判決此部分不當，求予廢
    棄改判，為有理由。爰由本院將原判決此部分予以廢棄改判
    ，如主文第2項所示。
七、據上論結，本件上訴為有理由，依民事訴訟法第450條、第
    78條，判決如主文。
中    華    民    國    99    年    9     月    29    日
                    民事第二十庭
                        審判長法  官  林金吾
                              法  官  丁蓓蓓
                              法  官  盧彥如
正本係照原本作成。
不得上訴。
中    華    民    國    99    年    9     月    29    日
                              書記官  鄭兆璋

司法院資訊處製作；財團法人民間司法改革基金會備份。
